【裁判字號】    96,再易,26
【裁判日期】    970731
【裁判案由】    損害賠償
【裁判全文】
臺灣臺中地方法院民事判決              96年度再易字第26號
再審原告    乙○○
再審被告    甲○○
當事人間請求損害賠償事件，再審原告對於民國96年10月26日本
院96年度簡上字第136號確定判決提起再審之訴，本院判決如下
：
    主  文
再審之訴駁回。
再審訴訟費用由再審原告負擔。
    事實及理由
一、按再審之訴，應於30日之不變期間內提起，其期間自判決確
    定時起算，判決於送達前確定者，自送達時起算，民事訴訟
    法第500條第1項定有明文。經查，本院96年度簡上字第136
    號民事確定判決（下稱原確定判決），係於民國（下同）96
    年10月26日宣判確定，並於同年月31日送達再審原告，此經
    本院調閱上開卷宗，核閱無誤，並有送達證書附該卷宗可按
    ，嗣本件再審原告係於96年11月22日提起本件再審之訴，亦
    有再審原告提出之再審訴狀上本院收狀日期戳可證，是其提
    起本件再審尚未逾30日之不變期間，程序上係屬合法。
二、再審意旨略以：
  (一)「車庫屋頂漏水」為原審法院漏未斟酌之重要證物：查原審
    準備程序係於民國（下同）96年8月8日進行，而當時再審原
    告與再審被告達成不爭執車庫屋頂漏水部分之協議，係因93
    年12月4日時再審原告請屋頂修復師傅估價修復費用僅約新
    台幣（下同）1,200元，再審原告鑑於金額不高，且屋頂長
    期嚴重漏水，再審原告家人已不堪其擾，又若煩勞法院列為
    兩造爭點又恐浪費法院勞力與時間，故願自行吸收1,200元
    而立即修復，惟嗣後96年8月16日再委請屋頂修復師傅進行
    修補時，師傅表示: 「跟之前來估價時不同，因鐵皮接縫實
    際上都已爆開，無法補漏，若要解決漏水問題，必須換新，
    估價為13,600元」，此有估價單可證，故再審原告遂於96年
    9月28日提出「民事上訴續狀」，並說明上揭情事，表明撤
    銷96年8月9日準備程序中所為自行修復車庫漏水之意思表示
    ，及釋明上揭再審原告不能於準備程序提出之不可歸責事由
    ，此有原審法院蓋有台中地方法院收狀章之原告民事上訴續
    狀 (二)，及民事收狀紀錄表可證，原審判決卻謂再審原告
    未釋明有致其不能於準備程序提出之不可歸責事由，顯有違
    誤。足見原審法院對於系爭車庫屋頂鐵皮均已爆開，無法修
    補之部分漏未斟酌，且此部分修復金額為13,600元，自足以
    影響原審判決。
  (二)次按民事訴訟法第496條第1項第13款規定: 「有下列各款情
    形之一者，得以再審之訴對於確定終局判局聲明不服。但當
    事人已依上訴主張其事由或知其事由而不為主張者，不在此
    限：十三當事人發現未經斟酌之證物或得使用該證物者。但
    以如經斟酌可受較有利之判決者為限。」。本件未經原審法
    院斟酌之新證據如下：
  (1)「客廳天花板鬆動」：
    查再審原告客廳天花板鬆動及美術燈於95年9月20日～27日
    先後陸續掉落如照片所示，係為遭嚴重震動而生之後遺症。
    次查建築師公會鑑定日期為94年7月7日，土木技師公會鑑定
    日期為95年6月19日，所鑑定是客廳天花板邊緣裂線事宜與
    本件無關，因時間不合 (請參閱上訴狀第21頁第3項及第22
    頁第4項)故對於上揭天花板及美術燈毀損部分並未鑑定，而
    僅就「客廳天花板邊緣裂線」部分為鑑定，然美術燈部分再
    審原告已於原審主張請求賠償，亦由原審法院判命再審被告
    應給付再審原告3千元以資賠償，惟天花板因劇烈震動而鬆
    動之情事則屬未經法院斟酌之證物，且如經法院斟酌，再審
    原告必可受較有利之判決。
  (2)「廚房後面水溝邊緣裂線」：
    廚房後面水溝邊緣裂線係因再審被告水溝邊緣打一個大洞嚴
    重震動造成裂線，而本項未曾鑑定，實為未經原審法院斟酌
    之新證據，經估價修復金額為16,040元，此有估價單可稽，
    若經法院斟酌，必可受較原審有利之判決。
  (3)「車庫內水溝破洞及裂線；及客廳外牆壁磁磚凹凸不平；及
    玻璃窗下方裂線」為未經原審法院斟酌之新證據：查本項未
    曾鑑定，實為未經原審法院斟酌之新證據，而造成水溝破洞
    及裂線；及客廳外牆壁磁磚凹凸不平；及玻璃窗下方裂線原
    因附照片二張，嚴重震動所造成損害附照片四張。本項主張
    審理或勘查或鑑定，若經法院斟酌，必可受較原審有利之判
    決，綜上，爰依民事訴訟法第496條規定提起再審之訴。
  (三)另「直立樑柱主結構與共同牆壁」部分：第一、二樓直立樑
    柱主結構及三樓第一、二、三間共同牆壁已嚴重被震而鬆動
    ，並於一審續狀(十)主張由再審被告必須修復補強。再審原告
    主張第一、二樓直立樑柱主結構及三樓第一、二、三間共同
    牆壁如不依專家建議修復方式，如因地震倒塌及客廳天花板
    有一天跨下來及土木技師照片44及建築師照片18、19號為二
    樓浴室裂線上述如有一天跨下來，若傷人或損物責任乃歸屬
    再審被告負賠償責任。
  (四)關於不得上訴之異議：
  (1)原審法院不能以因造成涎滯訴訟情事，而拒絕再審原告主張
    上訴行為，那都是再審被告對造成損害之原因扭曲事實。而
    令人不服敬請詳閱鑑定不服項次表。原審法院只採用再審被
    告所主張，而再審原告是受害者，一棟堅固房屋被震動變成
    危險房屋，賠小小金額也無法換回原有堅固房屋。現再審被
    告已破壞主結構及三樓第一、二、三間共同牆壁被震而鬆動
    ，伊自己都不敢住，改造好立刻貼廣告出售。而再審原告於
    第一審起訴狀所附照片17、18、22、23號及照片邊說明，又
    如第一審證人出庭做證均無裂線，而一審法院對不服項次置
    之不理就判決，二審竟然判不得上訴，有失公平。難到所附
    照片都不足以再鑑定或審理嗎?
  (2)又不管房屋年齡已20年，經921地震均無裂線，此有證人出
    庭作証過，且系爭房屋左邊牆壁均無裂線。又鑑定時間距今
    雖已三年，但時間無關，因照片有日期為證，至今損害地點
    現象毫無異樣，有照片可比對。至於新增部份，非後續產生
    ，自從再審被告打鑽之後，並無其他打鑽動態，客廳牆壁白
    樺是鞋櫃檔住，車庫水溝裂線是水溝蓋檔住，美術燈與天花
    板是被震動而產生後遺症。原審判決謂:
    無再為鑑定之必要堪予認定，再審原告絕非胡言，建築師與
    土木技師所鑑定結果可見不服項次表，鑑定不實，有稽可查
    ，鑑定結果毫無根據胡言材質老化等等，原審法院如此斷言
    有失真理和公平。
  (3)再查，鈞院指責「再審原告未主張由再審被告負責修繕」，
    惟再審被告自己打洞破壞主結構，且打洞地點在再審被告屋
    內，理所當然，應由再審被告自己負復原責任，再審原告並
    於一審續狀(十)主張由再審被告修復在案，原審法院不應隨意
    判決不得上訴。
  (4)又原審法院均以建築師、土木技師之說詞做為判斷，那些損
    害照片難道不足以再鑑定嗎？如土木技師照片29號，土木技
    師鑑定結果須有佐證否則不影響結果，起訴狀照片17、18號
    及照片旁邊說明記載有證人，何以不傳證人？在一審不求證
    ，二審駁回上訴，顯無理由。
  (五)聲明：(1)原確定判決不利於再審原告部分廢棄，前開廢棄部
    分，再審被告應給付再審原告83,534元，及自96年11月22日
    起至清償日止，按年息5%計算之利息。
    (2)願供擔保，請准宣告假執行。
三、經查：
  (一)按當事人發現未經斟酌之證物或得使用該證物，如經斟酌可
    受較有利益之裁判者，得以再審之訴對於確定終局判決聲明
    不服，民事訴訟法第496條第1項第13款定有明文。所謂當事
    人發現未經斟酌之證物或得使用該證物者，係指該項證物在
    前訴訟程序中即已存在，而當事人不知其存在或不能予以使
    用，現始發現或得使用者而言，並以如經斟酌可受較有利益
    之裁判者為限。但在判決前如已主張其事由或已提出其證物
    者，則不得更據以提起再審之訴。本件再審原告雖主張原確
    定判決漏未斟酌系爭車庫屋漏水而提起再審，惟查：原審判
    決認定：再審原告於原審96年8月8日準備程序中，經受命法
    官行爭點整理程序，已表明「就車庫屋頂漏水部分表明捨棄
    其主張」，並簽名於後，嗣上訴人於96年10月5日本院言詞
    辯論時，就已捨棄且非屬協議簡化後爭點內容之車庫屋頂漏
    水部分再為爭執，復未釋明有何因不可歸責於上訴人之事由
    ，致其不能於準備程序提出，此一經再審原告於準備程序中
    明示捨棄之攻擊防禦方法，如須加以調查，必然造成延滯訴
    訟情事，再審被告亦不同意再審原告再為此一主張，依民事
    訴訟法第276條規定，認再審原告不得再於準備程序終結後
    行言詞辯論時為此一主張，故駁回再審原告於準備程序後新
    提出之此一攻擊防禦法。本院審酌原確定判決前揭理由，乃
    屬依民事訴訟法第276條規定程序駁回再審原告有關車庫屋
    頂漏水損害之請求，顯非漏未審酌，且前揭主張乃屬再審原
    告之攻擊防禦方法，並非證物，故顯與民事訴訟法第496 條
    第1項第13款之再審理由之要件不符。
  (二)按對於簡易訴訟程序之第二審確定終局裁判，如就足影響於
    裁判之重要證物，漏未斟酌者，亦得提起再審之訴或聲請再
    審。民事訴訟法第436條之7定有明文。所謂「就足影響於判
    決之重要證物漏未審酌」，係指足以影響判決基礎之重要證
    物，雖當事人已在前訴訟程序提出，然未經確定判決加以斟
    酌者而言，且該證物足以動搖原確定判決基礎者為限。若於
    判決理由項下說明無調查之必要，或縱經斟酌亦不足以影響
    判決基礎之意見，即與漏未斟酌有間，自不得據為本條所定
    之再審理由。查再審原告雖主張其曾於原確定判決漏未斟酌
    (1)「客廳天花板鬆動」、(2)「廚房後面水溝邊緣裂線」、(3)
    「車庫內水溝破洞及裂線；及客廳外牆壁磁磚凹凸不平；及
    玻璃窗下方裂線」、(4)另「直立樑柱主結構與共同牆壁」部
    等證物而提起再審，惟查：再審原告所主張前揭內容，僅屬
    再審原告所欲主張損害事實，並非所謂證物，且再審原告於
    再審書狀中自承前揭損害均未經鑑定機關鑑定等語，本院審
    酌再審原告本件損害賠償訴訟，於簡易庭法官送請鑑定，鑑
    定人到場鑑定時，再審原告均到場指明其所欲主張損害之內
    容供鑑定人鑑定，故前揭損害事實若未經鑑定，顯屬再審原
    告漏未主張之損害內容，自非所謂漏未斟酌之重要證物，故
    自與民事訴訟法第436條之7之再審要件不符。
  (三)又按對於簡易訴訟程序之第二審裁判，其上訴利益未逾第
    466條所定之額數亦即165萬元者，不得提起第三審上訴，此
    由民事訴訟法第436條之2規定意旨即可得知。本件再審原告
    雖對原確定判決不得提起上訴提出前揭異議，乃此乃屬法律
    明文規定，且非本件再審所應審酌之內容，本院自不予採信
    。
  (四)末按再審之訴，顯無理由者，得不經言詞辯論，以判決駁回
    之，民事訴訟法第502條第2項定有明文。本件綜上所述，原
    確定判決並無再審原告所主張之發現未經斟酌之證物及就足
    影響判決之重要證據漏未斟酌之情事。從而，原確定判決並
    無再審原告所主張之再審事由，故其提起本件再審之訴，顯
    無理由，應予駁回。
四、據上論結，本件再審之訴為顯無理由，爰依民事訴訟法第50
    2條第2項、第78條，判決如主文。
中    華    民    國    97    年    7     月    31    日
                  民事第一庭    審判長法  官  蔡王金全
                                      法  官  陳文爵
                                      法  官  陳毓秀
以上正本係照原本作成。
本判決不得上訴。
中    華    民    國    97    年    7     月    31    日
                                      書記官  楊賀傑


司法院資訊處製作；財團法人民間司法改革基金會備份。
